【裁判字號】    95,訴,1189
【裁判日期】    950731
【裁判案由】    毒品危害防制條例
【裁判全文】
臺灣彰化地方法院刑事判決              95年度訴字第1189號
公  訴  人  臺灣彰化地方法院檢察署檢察官
被      告  甲○○
上列被告因違反毒品危害防制條例案件，經檢察官提起公訴（九
十五年度毒偵字第二０九九號、第二一九六號），本院認有刑事
訴訟法第二百七十三條之一第一項之情形，裁定改由受命法官獨
任進行簡式審判程序，判決如下：
    主  文
甲○○連續施用第一級毒品，累犯，處有期徒刑捌月；扣案之海
洛因壹包（驗餘淨重零點零肆公克）沒收銷燬之。
    事  實
一、甲○○曾於民國（下同）八十九年間，因犯竊盜案件，經本
    院以八十九年度易字第八一號刑事判決判處有期徒刑八月，
    緩刑四年確定（第一案）；又於八十九年間，因犯竊盜案件
    ，經臺中地方法院判以八十九年度易字第三二一八號刑事判
    決判決處有期徒刑九月確定（第二案），第一案之緩刑宣告
    亦因而撤銷；另因違反毒品危害防制條例案件，經臺中地方
    法院判以八十九年度易字第四三二八號刑事判決判處有期徒
    刑六月確定（第三案），嗣第二、三案經臺灣臺中地方法院
    裁定應執行有期徒刑一年二月確定，並與前開第一案接續執
    行，於九十二年二月十八日假釋出獄，付保護管束，迄九十
    二年九月十二日假釋期滿未經撤銷其假釋，而視為業已執行
    完畢。又其前因施用毒品案件，經本院以八十八年度毒聲字
    第五三七二號裁定移送觀察、勒戒後，認無繼續施用毒品之
    傾向，由臺灣彰化地方法院檢察署檢察官於八十八年十二月
    二十四日以八十八年度毒偵字第二０七九號為不起訴處分確
    定；復於八十九年間，又因施用毒品案件，經臺灣臺中地方
    法院以八十九年度毒聲字第六一０三號裁定送觀察、勒戒後
    ，認有繼續施用毒品之傾向，經檢察官聲請，由臺灣臺中地
    方法院以八十九年度毒聲字第七四０三號裁定移送戒治處所
    施予強制戒治一年，自九十年一月十九日起送臺灣臺中戒治
    所施以強制戒治，迄九十年十二月十九日戒治期滿，此部分
    所犯刑事案件部分，則經臺灣臺中地方法院以八十九年度易
    字第四三二八號刑事判決判處有期徒刑六月確定（業已執行
    完畢）。詎其仍不知悔改，於強制戒治執行完畢釋放後五年
    內，復基於施用第一級毒品海洛因之概括犯意，自九十五年
    四月二十一日下午四時許起至九十五年五月十一日晚上八時
    許止，在彰化縣溪湖鎮○○路媽祖廟旁廁所及彰化縣溪湖鎮
    ○○路某處之產業道路旁等處，以將第一級毒品海洛因摻水
    置放於注射針筒中，注射於手臂之方式，連續施用第一級毒
    品海洛因多次，平均約一天施用一次。嗣先於九十五年四月
    二十三日下午四時許，在彰化縣埔心鄉○○村○○路○段與
    中興路路口，為警盤查攔檢，並經其同意採集尿液送驗，結
    果呈嗎啡陽性反應；因係列管毒品人口，至彰化縣警察局溪
    湖分局接受採尿檢驗，結果呈嗎啡陽性反應；復於九十五年
    五月十二日下午一時五十分許，在彰化縣溪湖鎮○○里○○
    路○段三０九號前為警查獲，並當場扣得第一級毒品海洛因
    一包（驗餘淨重０點０四公克），暨其於本院審理時自白其
    餘犯行，而循線查悉上情。
二、案經彰化縣警察局溪湖分局報請臺灣彰化地方法院檢察署檢
    察官偵查起訴，本院認有刑事訴訟法第二百七十三條之一第
    一項之情形，而改依簡式審判程序審理。
    理  由
一、按除被告所犯為死刑、無期徒刑、最輕本刑為三年以上有期
    徒刑之罪或高等法院管轄第一審案件者外，於刑事訴訟法第
    二百七十三條第一項程序進行中，被告先就被訴事實為有罪
    之陳述時，審判長得告知被告簡式審判程序之旨，並聽取當
    事人、代理人、辯護人及輔佐人之意見後，裁定進行簡式審
    判程序；除簡式審判程序及簡易程序案件外，第一審應行合
    議審判，刑事訴訟法第二百七十三條之一第一項、第二百八
    十四條之一分別定有明文。本件被告甲○○所犯係死刑、無
    期徒刑、最輕本刑為三年以上有期徒刑或高等法院管轄第一
    審案件以外之罪，並於本院行準備程序時就被訴事實為有罪
    之陳述，本院合議庭依前揭規定，經評議結果，裁定改由受
    命法官獨任行簡式審判程序，先予敘明。
二、上揭事實，業據被告甲○○迭於警、偵訊中及本院行準備程
    序與審理時均坦承不諱（分別見臺灣彰化地方法院檢察署九
    十五年度毒偵字第二０九九號偵查卷第十頁至第十三頁警詢
    筆錄、第三十四頁至第三十五頁偵訊筆錄、臺灣彰化地方法
    院檢察署九十五年度毒偵字第二一九六號偵查卷第十頁至第
    十三頁警詢筆錄及本院卷第二十一頁準備程序筆錄、第二十
    六頁至第二十八頁審理筆錄），且其先後於九十五年四月二
    十三日及九十五年五月十二日為警查獲時所採取之尿液，經
    送鑑驗結果，確均呈嗎啡陽性反應，此有彰化縣警察局溪湖
    分局委託檢驗尿液代號與真實姓名對照單二紙、詮昕科技股
    份有限公司九十五年五月五日及九十五年五月三十日所出具
    之濫用藥物尿液檢驗報告各一紙附卷可稽（以上分別附於臺
    灣彰化地方法院檢察署九十五年度毒偵字第二０九九號偵查
    卷第四十三頁、臺灣彰化地方法院檢察署九十五年度毒偵字
    第二一九六號偵查卷第十四頁）；而扣案之白色粉末一包，
    經送鑑驗結果確係海洛因成分（驗餘淨重０點０四公克），
    此有法務部調查局九十五年六月十六日調科壹字第一四００
    一三０一六號鑑定通知書一紙在卷足憑（附於臺灣彰化地方
    法院檢察署九十五年度毒偵字第二０九九號偵查卷第五十六
    頁）。再參以施用第一級毒品海洛因具有成癮性，被告前又
    已有施用毒品之犯行，有其前案紀錄可憑，且經觀察勒戒、
    強制戒治及刑之執行後，仍再次施用毒品，並屢為警查獲，
    被告顯有難以戒斷，且已成癮之情事，故雖被告於九十五年
    四月二十三日及九十五年五月十二日為警查獲前三日以外之
    施用毒品犯行未經採尿鑑驗，然依前開說明，亦應認被告之
    自白確與事實相符，洵堪採信。另查，被告曾前因施用毒品
    案件，經本院以八十八年度毒聲字第五三七二號裁定移送觀
    察、勒戒後，認無繼續施用毒品之傾向，由臺灣彰化地方法
    院檢察署檢察官於八十八年十二月二十四日以八十八年度毒
    偵字第二０七九號為不起訴處分確定；復於八十九年間，又
    因施用毒品案件，經臺灣臺中地方法院以八十九年度毒聲字
    第六一０三號裁定送觀察、勒戒後，認有繼續施用毒品之傾
    向，經檢察官聲請，由臺灣臺中地方法院以八十九年度毒聲
    字第七四０三號裁定移送戒治處所施予強制戒治一年，自九
    十年一月十九日起送臺灣臺中戒治所施以強制戒治，迄九十
    年十二月十九日戒治期滿，此部分所犯刑事案件部分，則經
    臺灣臺中地方法院以八十九年度易字第四三二八號刑事判決
    判處有期徒刑六月確定（業已執行完畢）等情，有不起訴處
    分書、判決書、臺灣高等法院被告全國前案紀錄表及臺灣彰
    化地方法院檢察署刑案資料查註紀錄表各一份在卷足憑，被
    告顯係於受強制戒治執行完畢釋放後，五年內再犯毒品危害
    防制條例第十條第一項之罪，依同條例第二十三條第二項規
    定，應依法論科。綜上所述，本件犯罪事證明確，被告前開
    犯行洵堪認定。
三、查被告行為後，刑法業於九十四年二月二日經總統以華總一
    義字第○九四○○○一四九○一號令修正公布，並於九十五
    年七月一日施行（下稱新刑法，修正前刑法下稱舊刑法），
    刑法施行法第一條之一亦於九十五年六月十四日經總統以華
    總一義字第○九五○○○八五一八一號令公布施行，參酌最
    高法院九十五年五月二十三日刑事庭第八次會議決議，新刑
    法第二條第一項之規定，係規範行為後法律變更所生新舊法
    律比較適用之準據法，於新刑法施行後，應適用新刑法第二
    條第一項之規定，為「從舊從輕」之比較。另於比較時應就
    罪刑有關之共犯、未遂犯、想像競合犯、牽連犯、連續犯、
    結合犯，以及累犯加重、自首減輕暨其他法定加減原因（如
    身分加減）與加減比例等一切情形，本於統一性及整體性原
    則，綜其全部罪刑之結果而為比較。而被告行為後，新刑法
    第四十七條第一項規定「受徒刑之執行完畢，或一部之執行
    而赦免後，五年以內故意再犯有期徒刑以上之罪者，為累犯
    ，加重本刑至二分之一」，與舊刑法第四十七條規定「受有
    期徒刑之執行完畢，或受無期徒刑或有期徒刑一部之執行而
    赦免後，五年以內再犯有期徒刑以上之罪者，為累犯，加重
    本刑至二分之一」不同，而依被告之前科紀錄，無論依修正
    前後刑法第四十七條之規定均構成累犯；新刑法刪除第五十
    六條連續犯之規定，此項刪除雖非犯罪構成要件之變更，但
    顯已影響行為人刑罰之法律效果，自屬法律已有變更，經比
    較新舊法結果，以被告行為時之舊法較為有利於被告。因之
    ，經綜其全部罪刑之結果而為比較，以舊刑法有利於被告，
    應一體適用舊刑法之規定，合先敘明。核被告所為，係犯毒
    品危害防制條例第十條第一項之施用第一級毒品罪。被告為
    施用毒品持有第一級毒品，其持有之低度行為應為施用之高
    度行為所吸收，不另論罪。被告先後多次施用第一級毒品之
    犯行，時間緊接，所犯係構成要件相同之罪，顯係基於概括
    犯意反覆為之，為連續犯，應依修正前刑法第五十六條規定
    ，以一罪論，並加重其刑。再查被告曾於八十九年間，因犯
    竊盜案件，經本院以八十九年度易字第八一號刑事判決判處
    有期徒刑八月，緩刑四年確定（第一案）；又於八十九年間
    ，因犯竊盜案件，經臺中地方法院判以八十九年度易字第三
    二一八號刑事判決判決處有期徒刑九月確定（第二案），第
    一案之緩刑宣告亦因而撤銷；另因違反毒品危害防制條例案
    件，經臺中地方法院判以八十九年度易字第四三二八號刑事
    判決判處有期徒刑六月確定（第三案），嗣第二、三案經臺
    灣臺中地方法院裁定應執行有期徒刑一年二月確定，並與前
    開第一案接續執行，於九十二年二月十八日假釋出獄，付保
    護管束，迄九十二年九月十二日假釋期滿未經撤銷其假釋，
    而視為業已執行完畢等情，有臺灣彰化地方法院檢察署刑案
    資料查註紀錄表及臺灣高等法院被告前案紀錄表各一份附卷
    可稽，被告於受有期徒刑之執行完畢後，五年內再犯有期徒
    刑以上之罪，為累犯，應依修正前刑法第四十七條規定，加
    重其刑，並依法遞加重之。爰審酌被告前曾有施用毒品罪行
    ，經送觀察勒戒、強制戒治執行完畢釋放後，猶不知悔改，
    再施用毒品不輟，不僅戕害自身健康，更辜負國家將之視為
    病人，並施以長時間之戒治處遇之苦心，惟其對他人權益之
    侵害仍屬有限，於警、偵訊中及本院行準備程序與審理時均
    已坦承犯行，暨其犯罪動機、目的、手段、施用之次數、期
    間及其智識程度、生活狀況等一切情狀，量處如主文所示之
    刑。扣案之海洛因一包（驗餘淨重０點０四公克），係屬第
    一級毒品，應依毒品危害防制條例第十八條第一項前段規定
    ，沒收銷燬之。
據上論斷，應依刑事訴訟法第二百七十三條之一第一項、第二百
九十九條第一項前段，毒品危害防制條例第十條第一項、第二十
三條第二項、第十八條第一項前段，刑法第二條第一項、第十一
條，修正前刑法第五十六條、第四十七條，判決如主文。
本案經檢察官田德煙到庭執行職務。
中    華    民    國    95    年    7     月    31    日
                  刑事第一庭          法  官  簡璽容
以上正本證明與原本無異。
如不服本判決，應於判決送達後十日內向本院提出上訴狀 (須附
繕本 )。
中    華    民    國    95    年    8     月    2     日
                                      書記官  王惠嬌
附錄本案論罪科刑法條全文：
毒品危害防制條例第10條
施用第一級毒品者，處 6 月以上 5 年以下有期徒刑。
施用第二級毒品者，處 3 年以下有期徒刑。


司法院資訊處製作；財團法人民間司法改革基金會備份。
